【裁判字號】    95,台上,5007
【裁判日期】    950914
【裁判案由】    違反毒品危害防制條例
【裁判全文】
最高法院刑事判決            九十五年度台上字第五００七號
    上  訴  人  甲○○
                        2弄2號4樓（在押，另案借提執行中
                        ）
上列上訴人因違反毒品危害防制條例案件，不服台灣高等法院中
華民國九十五年六月二十一日第二審判決（九十五年度上訴字第
一六二０號，起訴案號：台灣板橋地方法院檢察署九十四年度偵
字第一六七九二號），提起上訴，本院判決如下：
    主  文
上訴駁回。
    理  由
按刑事訴訟法第三百七十七條規定：上訴於第三審法院，非以判
決違背法令為理由，不得為之。是提起第三審上訴，應以原判決
違背法令為理由，係屬法定要件。如果上訴理由狀並未依據卷內
訴訟資料，具體指摘原判決不適用何種法則或如何適用不當，或
所指摘原判決違法情事，顯與法律規定得為第三審上訴理由之違
法情形，不相適合時，均應認其上訴為違背法律上之程式，予以
駁回。本件原判決認定上訴人甲○○明知海洛因屬第一級毒品，
不得持有、轉讓、販賣，意圖營利，先於民國九十四年八月十七
日某時許，向綽號「陳仔」者以新台幣（下同）二萬六千元代價
販入海洛因一錢。嗣基於概括之犯意，先後於同年八月十七日後
之某日、同年九月某日，均在台北縣板橋市○○路一二七巷口，
連續售賣海洛因二次予綽號「蕃薯」之成年男子施用，每次售賣
一包，每包重約零點一二公克，售價各為一千元，得款二千元。
復於同年十月一日晚上六時許，又在同上巷口，將海洛因一包（
約零點一二公克）售賣予「蕃薯」，得款一千元後，為警當場查
獲，扣得供販賣所用之海洛因十八包（合計淨重二點六三公克）
及售毒所得一千元，「蕃薯」乘機逃逸等情。因而撤銷第一審關
於販賣第一級毒品部分之科刑判決，改判仍論處上訴人連續販賣
第一級毒品罪刑。已綜核全部卷證資料，詳加斟酌論斷，敘明其
所憑之證據及認定之理由，而以上訴人否認犯罪所持之辯解為不
足採，予以指駁綦詳，俱有卷存之證據資料可資覆按。從形式上
觀察，並無判決違背法令之情形存在。查證據之取捨及證據證明
力如何，均屬事實審法院得自由裁量、判斷之職權，苟其此項裁
量、判斷，並不悖乎通常一般之人日常生活經驗之定則或論理法
則，又於判決內論敘其何以作此判斷之心證理由者，即不得任意
指摘其為違法，據為提起第三審上訴之合法理由。而認定犯罪事
實所憑之證據，並不以直接證據為限，間接證據亦包括在內，審
理事實之法院綜合卷內之直接、間接證據，本於推理作用，於通
常一般之人均不致有所懷疑，得確信其為真實之程度者，即非不
得據之為有罪之認定。又按被告之自白固須以補強證據證明確與
事實相符，方可為認定犯罪事實之證據，然所謂補強證據，並非
以證明犯罪構成要件之全部事實為必要，倘其得以佐證自白之犯
罪非屬虛構，能予保障自白之真實性，即已充分。而得據以佐證
者，雖非直接可以推斷被告之實施犯罪，但以此項證據與被告之
自白為綜合判斷，若足以認定犯罪事實者，仍不得謂其非屬補強
證據。原判決論處上訴人販賣第一級毒品罪刑，係綜合上訴人偵
查中之自白，證人即警員謝錫宗、蔡淑琳、王榮添之證詞，扣案
之海洛因十八包、販毒所得一千元暨法務部調查局鑑定通知書等
直接、間接證據，本於推理作用，確信其為真實之程度，而為有
罪之認定，並非單採上訴人之自白為論斷之依據，其採證並無違
背證據法則。至於上訴人在偵查中之自白，是否有證據能力？其
證明力如何？此乃原審審判職權之合法行使，自不得指為違法。
復按毒品危害防制條例第四條第一項之販賣第一級毒品罪，祇須
行為人主觀上具有營利之意思而販入或賣出第一級毒品，即為已
足。上訴人自承向「陳仔」之成年男子，以二萬六千元之代價販
入海洛因一錢，亦即以八百三十二元之價格即可買得零點一二公
克之海洛因，嗣再以一小包零點一二公克之重量，以一千元之價
格售賣予「蕃薯」，其買賣之間顯有差價利潤可圖。參以上訴人
購買海洛因，如係供己吸食，又何須分裝十八包，隨身攜帶，亦
不符常理，原判決以上訴人有營利之意圖而論以販賣第一級毒品
罪，其所為判斷，亦無悖離一般經驗法則，仍不得指為違法。上
訴意旨置原判決上開明確論斷於不顧，對原審取捨證據及證據證
明力判斷之審判職權行使，任憑己見，或就同一證據資料為相異
之評價，或就不影響於判決本旨事項再為事實上之爭辯，均與法
律規定得為第三審上訴理由之違法情形，不相適合，其上訴為違
背法律上之程式，應予駁回。
據上論結，應依刑事訴訟法第三百九十五條前段，判決如主文。
中    華    民    國  九十五  年    九    月   十四   日
                      最高法院刑事第二庭
                          審判長法官  紀  俊  乾
                                法官  黃  正  興
                                法官  陳  東  誥
                                法官  郭  毓  洲
                                法官  韓  金  秀
      本件正本證明與原本無異
                                      書  記  官
中    華    民    國  九十五  年    九    月   十五   日
                                                      Ｑ


司法院資訊處製作；財團法人民間司法改革基金會備份。
